臺灣高雄地方法院刑事判決　99年度易字第2498號
公　訴　人　臺灣高雄地方法院檢察署檢察官
被　　　告　溫挺克
指定辯護人　歐陽珮律師
上列被告因竊盜案件，經檢察官提起公訴（99年度偵字第15435
號），本院判決如下：
    主  文
溫挺克犯竊盜罪，處有期徒刑伍月，如易科罰金，以新臺幣壹仟
元折算壹日。
    事  實
一、溫挺克於民國99年5 月1 日下午3 時許，行經位於高雄市大
    樹區竹寮里77號「臺灣自來水股份有限公司（下稱自來水公
    司）第七區管理處竹寮取水站（下稱竹寮取水站）」時，見
    該取水站機房大門開啟，無人看管，竟意圖為自己不法之所
    有，徒手竊取自來水公司所有置於該機房地上之抽水機軸承
    3 個及車刀2 支得手。嗣溫挺克於翌（2 ）日下午5 時許，
    駕駛車牌號碼V4－5386號自小客車載運上開竊得之抽水機軸
    承3 個及車刀2 支，欲前往資源回收廠變賣時，在高雄市○
    ○區○○路與孟子路口，因形跡可疑為警攔查，並當場在其
    自小客車內扣得抽水機軸承3 個及車刀2 支，始悉上情。
二、案經告訴代理人呂多默訴由高雄市政府警察局移送臺灣高雄
    地方法院檢察署檢察官偵查起訴。
    理  由
壹、程序方面：
一、被告溫挺克於警詢、偵查中之供述：
    辯護人雖主張被告有罹患重度憂鬱症，其先前於警詢、偵查
    中之供述並無辯護人在場，可能被誤導云云，並提出被告之
    高雄市立凱旋醫院診斷書1 紙為證（見偵卷第31頁），然重
    度憂鬱症與被告是否遭檢警人員誘導，誠屬二事，且被告於
    本院準備程序中自承警詢中警察未以不正方法訊問（見院二
    卷第13頁），對於檢察官偵訊之過程及內容，亦未曾表示爭
    執，復參以被告於警詢、偵查中，對於員警及檢察官之問題
    ，均對答如流，實難認被告於警詢、偵查中有何遭誘導之情
    事，其所為之供述，自得作為本院判斷之依據。
二、又按被告以外之人於審判外之言詞或書面陳述，除法律有規
    定者外，不得作為證據；又被告以外之人於審判外之陳述，
    雖不符同法第159 條之1 至第159 條之4 之規定，但經當事
    人於審判程序同意作為證據，法院審酌該言詞陳述或書面陳
    述作成時之情況，認為適當者，亦得為證據，刑事訴訟法第
    159 條第1 項、第159 條之5 第1 項分別定有明文。本判決
    所引用之傳聞證據，均經本院依法踐行調查證據程序，當事
    人於審判程序亦同意作為證據，本院審酌證據資料作成時之
    情況，並無違法不當及證明力明顯過低之瑕疵，且無依法應
    排除其證據能力之情形，認以之作為證據應屬適當，故有證
    據能力。
三、至辯護人雖爭執證人即告訴代理人呂多默於警詢、檢察事務
    官調查中之證述無證據能力（見院二卷第14頁），惟因上開
    供述證據不為本判決所採用，爰不交代上開證人於警詢、檢
    察事務官調查中證述之證據能力，附此敘明。
貳、實體方面：
一、訊據被告溫挺克固坦承有於上開時、地取走置於竹寮取水站
    內之抽水機軸承3 個及車刀2 支之事實，惟矢口否認有何竊
    盜犯行，辯稱：案發當天，伊至竹寮取水站替父親溫博男整
    理環境，見焚化場內有抽水機軸承3 個及車刀2 支，以為係
    他人不要之廢棄物，乃撿拾置於自小客車上，準備持往資源
    回收，伊主觀上並無竊盜之犯意云云。經查：
  (一)被告於99年5 月1 日下午3 時許，行經位於高雄市大樹區竹
    寮里77號之竹寮取水站時，取走自來水公司第七區管理處所
    有置於該取水站內之抽水機軸承3 個及車刀2 支，嗣被告於
    翌（2 ）日下午5 時許，駕駛車牌號碼V4－5386號自小客車
    載運上開抽水機軸承3 個及車刀2 支，欲前往資源回收廠變
    賣時，在高雄市○○區○○路與孟子路口為警攔查，並當場
    在其自小客車內扣得抽水機軸承3 個及車刀2 支等情，業經
    被告於本院審理中供認屬實，核與證人即告訴代理人呂多默
    於本院審理中之證述大致相符，且有高雄市政府警察局保安
    警察大隊扣押筆錄、扣押物品目錄表、扣押物品收據、贓物
    認領保管單各1 份、扣押物品照片1 張、告訴代理人庭呈之
    現場照片11張在卷可參（見警卷第14至19頁、偵卷第19至22
    頁），足信上開事實為真。
  (二)被告雖辯稱：上開抽水機軸承3 個及車刀2 支，係伊替父親
    整理環境時，在竹寮取水站之焚化場內拾得云云，然被告為
    警查獲後，先於警詢中供稱：案發當天，伊見機房大門開啟
    無人在內，即進入竊取機房角落地上之抽水機軸承3 個及車
    刀2 支等語（見警卷第2 至3 頁），於內勤檢察官訊問時則
    稱：當天伊本欲至該處詢問有無工作，失竊之物品原本放在
    機房某個柱子角落，伊見無其他人在場，即將物品取走等語
    （見偵卷第9 頁），事後於檢察事務官調查中及本院準備程
    序、審理中又改稱：當天伊去現場找伊父親溫博男，因伊父
    親身體不佳，伊遂替其整理環境，欲將在竹寮取水站內小型
    垃圾焚化場拾得之抽水機軸承3 個及車刀2 支拿去回收等語
    （見偵卷第27至28頁、院一卷第28頁、院二卷第14、65頁）
    ，前後所述顯有齟齬，是否可信，已非無疑。再者，據證人
    即告訴代理人呂多默於本院審理中具結證稱：失竊之物品原
    置於機房內，該機房之抽屜內並有如偵卷第19頁照片編號1
    所示類似失竊之車刀、軸承等工具，但失竊之物品實際上放
    置在機房何處，伊不清楚等語（見院二卷第57至57頁反面頁
    ），而觀之卷附機房現場照片2 張（見偵卷第19至20頁），
    明顯可見機房工作臺抽屜內確置有抽水機軸承及車刀等物，
    被告前於警詢、偵查中復一再供稱上開物品置於竹寮取水站
    機房內角落地上，伊見現場無人，始將上開物品取走等情（
    見警卷第2 至3 頁、偵卷第9 頁），綜上各節以觀，足見失
    竊之抽水機軸承3 個及車刀2 支，確係被告在機房內地上取
    得無訛。況徵諸證人即被告之父溫博男於本院審理中證述：
    至99年5 月止，伊在竹寮取水站任職4 、5 年之久，在此期
    間伊未曾見過本案失竊之物品，亦未曾將上開物品拿去焚燒
    ，案發當天除伊在取水站值班，以及有廠商在取水站裡面工
    作外，無其他人在機房或焚化場等語（見院二卷第61頁反面
    至62頁、第63至63頁反面），益見案發當天，失竊之物品並
    非置於焚燒場，被告事後辯稱伊在焚化場內拾得抽水機軸承
    3 個及車刀2 支，純屬子虛，其前揭所辯顯係臨訟卸責之詞
    ，要不足取。
  (三)被告復辯謂：伊以為取得之抽水機軸承3 個及車刀2 支，為
    他人不要之廢棄物云云。惟上開物品係被告在竹寮取水站機
    房內地上取得，非在焚化場拾得，業經本院認定如前，證人
    呂多默復證稱：竹寮取水站為三級古蹟，有委託英楠企業工
    程有限公司負責廠區環境維護，遭竊取之軸承及車刀，並未
    授權委外廠商作資源回收或丟焚化場處理，機房平時亦未上
    鎖，可供民眾隨時進入參觀等語（見院二卷第58頁反面、59
    頁反面、60頁），證人李文龍於偵查中亦證稱：伊在自來水
    公司第七區管理處工作，負責委外操作工程之監工，會不定
    時至竹寮取水站巡視等語（見偵卷第55頁），再佐以機房內
    之擺設整齊、潔淨，有卷附機房照片9 張在卷可按（見偵卷
    第19至22頁），足認竹寮取水站之機房有人定期管理、維護
    ，並非堆置廢棄物品之處所，則被告未經自來水公司之同意
    或授權，擅自取走置於竹寮取水站機房內之抽水機軸承3個
    及車刀2 支，主觀上當有竊盜之犯意，至臻明確。被告一再
    辯稱其誤認上開物品為廢棄物，並無竊盜之犯意云云，尚難
    憑採。又上開物品雖存放幾十年，但仍得以廢鐵論金出售，
    有其剩餘價值乙情，業經證人呂多默證述在卷（見院二卷第
    57頁反面、60至60頁反面），被告為心智成熟之成年人，對
    此當知之甚稔，其於警詢中並自承當時竊取抽水機軸承3 個
    及車刀2 支，係因得以拿去資源回收廠變賣之情（見警卷第
    3 頁），事後被告亦果於竊得之翌日持竊得之物品前往資源
    回收廠，惟因形跡可疑，始遭警攔檢查獲，已詳如前述，益
    足徵被告主觀上有將竊得之抽水機軸承3 個及車刀2 支佔為
    己有，並將之變賣之不法所有意圖，至為明確。至證人溫博
    男雖於偵查中堅決表示被告取得之抽水機軸承3 個及車刀2
    支不可能在機房內，其打掃時曾見過上開物品，上開物品均
    丟棄在外面垃圾場等語（見偵卷第44頁），然其所述與其在
    本院審理中具結證稱未曾見及上開物品（見院二卷第61頁反
    面），明顯有異，亦與被告於案發之初，供陳上開物品係在
    機房內取得無法吻合，自難單憑證人溫博男前開諸多瑕疵之
    證詞，逕對被告作有利之認定。
  (四)綜上，被告知悉竹寮取水站機房內之抽水機軸承3 個及車刀
    2 支，為自來水公司所有具有價值之物，竟仍趁人不注意之
    際予以竊取，事後並持之前往資源回收廠準備變賣，堪認其
    客觀上具有竊盜之行為，主觀上亦有竊盜之犯意及為自己不
    法所有之意圖甚明。故本案事證明確，被告犯行洵堪認定，
    應依法論科。
二、核被告溫挺克所為，係犯刑法第320 條第1 項之竊盜罪。爰
    審酌被告正值壯年，竟不思以正途謀生，反圖不勞而獲，任
    意竊取告訴人自來水公司所有之財物，且甫於99年3 月間，
    因犯加重竊盜案件，經本院以99年度上易字第928 號判決處
    有期徒刑6 月、6 月，定應執行刑為有期徒刑8 月確定（不
    構成累犯），有臺灣高等法院被告前案紀錄表1 份在卷可考
    ，詎仍不知悔改，復於同年5 月間再犯本案犯行，所為實屬
    非是，另考量被告之教育程度、家庭經濟狀況及所竊物品之
    價值等一切情狀，量處如主文所示之刑，並諭知如主文所示
    之易科罰金折算標準。
據上論斷，應依刑事訴訟法第299 條第1 項前段，刑法第320 條
第1 項、第41條第1 項前段，刑法施行法第1 條之1 ，判決如主
文。
本案經檢察官陳筱茜到庭執行職務。
中    華    民    國  100     年    3     月    31    日
                  刑事第十五庭    法  官  吳佳樺
以上正本證明與原本無異。
如不服本判決應於收受送達後10日內向本院提出上訴書狀，並應
敘述具體理由；如未敘述上訴理由者，應於上訴期間屆滿後20日
內向本院補提理由書（均須按他造當事人之人數附繕本）「切勿
逕送上級法院」。
中    華    民    國   100    年    3     月    31    日
                                 書記官  陳恩慈
中華民國刑法第320條
（普通竊盜罪、竊佔罪）
意圖為自己或第三人不法之所有，而竊取他人之動產者，為竊盜
罪，處5 年以下有期徒刑、拘役或5 百元以下罰金。
意圖為自己或第三人不法之利益，而竊佔他人之不動產者，依前
項之規定處斷。
前二項之未遂犯罰之。